【裁判字號】    97,消債更,340
【裁判日期】    980916
【裁判案由】    聲請更生程序
【裁判全文】
臺灣嘉義地方法院民事裁定           97年度消債更字第340號
聲  請  人  甲○○
上列聲請人聲請更生程序事件，本院裁定如下：
    主  文
更生之聲請駁回。
聲請費用由聲請人負擔。
    理  由
一、按債務人對於金融機構因消費借貸、自用住宅借款、信用卡
    或現金卡契約而負債務，在聲請更生或清算前，應提出債權
    人清冊，以書面向最大債權金融機構請求協商債務清償方案
    並表明共同協商之意旨，消費者債務清理條例（下稱消債條
    例）第151條第1項定有明文。又聲請更生或清算不合程式或
    不備其他要件者，法院應以裁定駁回之，但其情形可以補正
    者，法院應定期間先命補正，復為同條例第8條所明定。
二、本件債務人向本院聲請更生，主張：其有不能清償債務情事
    ，且無擔保或無優先權之債務總額未逾新臺幣（下同）1,20
    0 萬元，復未經法院裁定開始清算程序或宣告破產，並已於
    消債條例施行前，曾依「中華民國銀行公會會員辦理消費金
    融案件無擔保債務協商機制」（下稱債務協商機制）與債權
    人中國信託商業銀行股份有限公司（下稱中國信託）等金融
    機構協商成立，約定每月應償還40,000元，然聲請人任職軍
    中，收入固定，每月收入扣除必要費用後，根本無力償還每
    月之協商金額，勉強繳納1 期後迫不得已毀諾，嗣後雖個別
    與各債權銀行約定分期攤還金額，合計每月仍須償還30,000
    多元，是客觀上有顯屬因不可歸責於己之事由致履行顯有重
    大困難，爰依法聲請更生云云。經查：
  (一)按消債條例第151條第1項之立法意旨無非認債務人受法院裁
    定開始更生或清算程序者，其生活、資格、權利等均將受限
    制，該等程序係債務清理之最後手段，於債務人無法與債權
    人協商時，始適用更生程序或清算程序清理其債務。債務人
    對於金融機構因消費借貸、自用住宅借款、信用卡或現金卡
    契約而負債務，其法律關係較單純明確，金融機構並已訂有
    債務協商機制，如能協商成立，債務人或不須依本條例聲請
    更生或清算，可疏減法院負擔，有效分配司法資源。為使債
    務人得自主解決其債務，爰設本條，明定債務人對於金融機
    構因消費借貸、自用住宅借款、信用卡或現金卡契約而負債
    務之情形，採行協商前置主義，債務人於聲請更生或清算前
    ，應先行提出債權人清冊，以書面向其負債務之任一金融機
    構請求協商債務清償方案。
  (二)本件聲請人雖主張其於95年間曾與債權金融機構協商成立，
    惟經本院依職權向聲請人債務協商機制時之最大債權銀行即
    中國信託查詢之結果，中國信託函覆稱：聲請人雖繳納一期
    協商款項，惟聲請人前確實並未於協議書上簽名並予寄還，
    其後亦未再依協議內容履約繳款，故無協議書等資料可以提
    供等情，有中國信託98年8 月27日陳報狀在卷可稽；而聲請
    人雖於97年12月24日補正狀陳明繳納一期協商款項，惟無法
    提出與金融機構達成協議之協議書及繳款證明，則依中國信
    託前開陳報之內容，聲請人苟未寄回協議書並已於協議書上
    簽名，客觀上實難認債務人於95年間已與中國信託等債權銀
    行達成還款清償之合意，在聲請人亦未能提出協議書及繳款
    證明供本院調查參酌之情形下，難僅以財團法人金融聯合徵
    信中心當事人綜合信用報告－債務清理條例前置協商專用債
    權人清冊上簡易空泛之記載，即遽認聲請人於95年間已與其
    債權銀行達成債務清償之協議。此外聲請人於提出本件更生
    之聲請前，未再向消債條例施行後最大債權金融機構即渣打
    國際商業銀行股份有限公司以書面提出債務協商之要求，準
    此，難認聲請人已符合依法向債權人申請債務協商，而未能
    與債權人成立協商之前置協商要件。
三、綜上所述，聲請人雖主張提起本件更生聲請前，已於95年間
    與中國信託等債權銀行依債務協商機制達成協商，然其未能
    提出協議書及繳款證明，復據中國信託陳明聲請人屢經催促
    ，仍未將協議書簽妥寄回乙情，是客觀上尚難認債務人於95
    年間已與其金融機構達成還款清償之合意，而聲請人於消債
    條例施行後，亦未再向最大債權金融機構即渣打國際商業銀
    行股份有限公司以書面提出債務協商之要求，難謂已踐行消
    費者債務清理條例第151 條規定之前置協商程序。是本件既
    未遵循本條例第151 條第1 項所定之前置協商法定程序，從
    而，聲請人逕為聲請更生，顯不合程式，且上開欠缺又屬無
    從補正，依據首揭說明，自應駁回其更生之聲請，爰裁定如
    主文。
中    華    民    國    98    年    9     月    16    日
              民事第二庭    法      官  林中如
上為正本係照原本作成。
如不服本裁定，應於裁定送達後10日內，以書狀向本院提出抗告
，並繳納抗告費新臺幣1千元。
中    華    民    國    98    年    9     月    16    日
                            書  記  官  黃意雯


司法院資訊處製作；財團法人民間司法改革基金會備份。
